臺灣彰化地方法院刑事判決　　　　　　　 96年度易字第535號
公　訴　人　臺灣彰化地方法院檢察署檢察官
被　　　告　己○○
　　　　　　　　　　號
　　　　　　　　　　（另案羈押於臺灣彰化看守所）
上列被告因詐欺等案件，經檢察官提起公訴（96年度偵字第273
號、第2127號、第2128號、第2507號、第2590號），本院合議庭
裁定由受命法官獨任進行簡式審判程序，判決如下：
    主  文
己○○幫助意圖為自己不法之所有，以詐術使人將本人之物交付
，累犯，處有期徒刑伍月；又竊盜，累犯，處有期徒刑月；又
竊盜，累犯，處有期徒刑月；又竊盜，累犯，處有期徒刑月
；又竊盜，累犯，處有期徒刑月。應執行有期徒刑壹年貳月。
    事  實
一、己○○前因煙毒案件，經本院於民國83年1月26日以82年度
    訴字第1644號判處有期徒刑3年2月確定；又因煙毒案件，經
    臺灣高等法院臺中分院於83年11月24日以83年度上訴字第39
    91號判處有期徒刑3年1月確定，上開2罪接續執行，於85年9
    月5日縮短刑期假釋出監付保護管束，惟於假釋期間，因搶
    奪案件，經本院於87年12月21日以87年度訴字第839號判處
    有期徒刑1年，案經上訴，先後由臺灣高等法院臺中分院及
    最高法院駁回上訴，並於90年5月17日判決確定；另因違反
    槍砲彈藥刀械管制條例案件，於89年6月3日以89年度彰簡字
    第276號判處有期徒刑4月確定，上開2罪嗣經法院裁定定應
    執行刑為有期徒刑1年3月，並與前開假釋經撤銷之殘刑3年
    11月11日，接續執行，甫於95年3月30日縮短刑期執行完畢
    。
二、己○○仍不知悔改，雖可預見金融帳戶係個人理財之重要工
    具，關係個人財產、信用之表徵，一般人收取他人名義之金
    融帳戶，常與詐欺取財之犯罪密切相關，且收取他人存摺之
    目的，在於收取贓款及掩飾犯行不易遭人追查，又對於提供
    帳戶之行為本身，雖無引發他人萌生犯罪之確信，但仍不顧
    他人所可能遭受之危險，竟基於縱若有人持以犯詐欺取財罪
    亦不違反其本意之幫助犯意，於95年7月27日，至台北富邦
    商業銀行股份有限公司彰化分行開立帳戶（帳號：00000000
    00 00號），隨即在彰化火車站將上開帳戶之存摺、印章、
    提款卡及密碼，透過郭宗林（由檢察官另行偵辦）交予姓名
    年籍不詳、綽號「阿紋」之成年男子，並向郭宗林換得海洛
    因1包，而容任他人使用其帳戶遂行財產犯罪之目的。該綽
    號「阿紋」之成年男子所屬之詐騙集團成員取得上開帳戶後
    ，即意圖為自己不法之所有，於95年8月11日在網路上向丁
    ○峰佯稱可以援交云云，致丁○峰陷於錯誤，依指示匯款新
    臺幣（下同）34,000元至己○○上開帳戶內，並旋遭前開詐
    騙集團成員提領一空。嗣因丁○峰察覺受騙並報警處理，而
    悉上情。
三、己○○復分別意圖為自己不法所有，先後於：（一）96年1
    月13日下午3時許，在彰化縣彰化市○○街184巷34號旁，徒
    手竊取丙○○所有白鐵灣管（價值1,400元），得手後，騎
    乘車牌號碼TNT-710號輕型機車，搬運至資源回收場變賣現
    金1千多元，並花用殆盡。（二）96年2月5日下午1時30分許
    ，在彰化縣和美鎮○○路450之2號建築工地1樓屋內，徒手
    竊取乙○○所有不鏽鋼大門1扇（價值4,000元），得手後，
    騎乘上開機車，搬運至資源回收場變賣現金595元，並花用
    殆盡。（三）96年2月5日下午2時許，在彰化縣和美鎮○○
    路○段472巷11號前，徒手竊取甲○○所有不鏽鋼儲水桶1個
    （價值400元），得手後，騎乘上開機車，搬運至資源回收
    場變賣現金200餘元，並花用殆盡。（四）96年2月5日下午3
    時許，在彰化縣彰化市○○街43號旁花園內，徒手竊取戊○
    所有不鏽鋼櫥櫃1個（價值800元），得手後，騎乘上開機車
    ，搬運至資源回收場變賣現金830元，並花用殆盡。
四、案經彰化縣警察局鹿港分局、彰化分局及臺中縣警察局霧峰
    分局報告臺灣彰化地方法院檢察署檢察官偵查起訴。
    理  由
一、本案被告己○○所犯係死刑、無期徒刑、最輕本刑為3年以
    上有期徒刑以外之罪，其於準備程序就前揭被訴事實為有罪
    之陳述，經受命法官告知簡式審判程序之旨，並聽取被告與
    公訴人之意見後，本院認無不得或不宜改依簡式審判程序進
    行之處，爰依刑事訴訟法第273條之1第1項、第284條之1，
    裁定本案由受命法官獨任進行簡式審判程序。
二、訊據被告己○○對於上開事實二坦承不諱，並經證人即被害
    人丁○峰於警詢中指述明確，且據證人郭宗林於偵查中結證
    綦詳，此外，復有台北富邦銀行存摺類存款主檔內容查詢單
    、台北富邦銀行對帳單及台北富邦銀行交易明細表各1紙附
    卷可考，足徵被告之任意性自白與事實相符，應堪採信。又
    按刑法上之故意，分直接故意（確定故意）與間接故意（不
    確定故意），「行為人對於構成犯罪之事實，明知並有意使
    其發生者」為直接故意，「行為人對於構成犯罪之事實，預
    見其發生而其發生並不違背其本意者」為間接故意；查銀行
    帳戶可供款項之存匯、提領，係一般人均可輕易申請開設，
    並無任何資格條件之限制，且金融存款帳戶，事關存戶個人
    財產權益之保障，其與存戶印鑑章、提款卡結合，專屬性、
    私密性更形提高；除非本人或與本人具密切關係之人，難認
    有何理由可自由流通使用該存摺、印章；一般人亦均有應妥
    為保管存摺及提款卡，以防止存摺及提款卡被他人冒用之認
    識，縱有特殊情況偶有將存摺、提款卡交付他人之需，亦必
    深入瞭解其用途後始行提供使用，實乃吾人日常生活經驗與
    事理；且存摺、提款卡等有關個人財產、身分之物品，如淪
    落不明人士手中，極易被利用為與財產犯罪有關之犯罪工具
    ；而與他人於身分上不具密切關係之人，竟要求他人提供帳
    戶以為使用，此等行為，客觀上已屬可疑，且顯係供為某非
    正當資金進出使用，而隱瞞其流程及行為人身分曝光之不法
    意圖亦可預見；若此之社會現實，恆係一般人本於日常生活
    經驗即可體察，本件被告對此自亦難諉為不知。則被告透過
    郭宗林將其上開帳戶交予前開綽號「阿紋」之成年男子後，
    嗣經他人用於詐欺取財之不法用途，此種犯罪手法仍未逸脫
    於被告幫助他人犯罪意思之外，即屬被告所預見。而被告提
    供上開帳戶在先，縱已得悉可能作為上開犯罪用途，卻又容
    任該項犯罪行為之繼續實現，毫無積極取回前揭物品或其他
    主觀上認為不致發生該項犯罪結果之確信，足認前揭犯罪行
    為自仍不違其本意，被告應具有幫助他人詐欺取財犯罪之間
    接故意。
三、上開事實三，業據被告迭於警詢、偵查中及本院行準備程序
    與審理時坦認無訛，並經證人即被害人丙○○、乙○○、甲
    ○○及戊○於警詢中證述在卷，復有贓物認領保管單2紙附
    卷可憑，另有查證照片10張及監視器翻拍照片3張在卷可參
    ，足認被告之任意性自白與事實相符，堪以採信。
四、綜上所陳，本案事證明確，被告前揭犯行均堪認定，應予依
    法論科。
五、按刑法上之幫助犯，係對於犯罪與正犯有共同之認識，而以
    幫助之意思，對於正犯資以助力，而未參與實施犯罪之行為
    者而言（最高法院75年度臺上字第1509號、88年度臺上字第
    1270號判決意旨可資參照）。是以，如未參與實施犯罪構成
    要件之行為，且係出於幫助之意思提供助力，即屬幫助犯，
    而非共同正犯。查前開綽號「阿紋」之成年男子取得被告之
    上開銀行帳戶後，供詐欺集團成員詐騙被害人丁○峰，致丁
    ○峰匯款34,000元至被告前開銀行帳戶內，並受有財產上損
    害，業如前述。是核前開真實姓名年籍不詳、綽號「阿紋」
    之成年男子及其所屬詐騙集團成員所為，係犯刑法第339條
    第1項之詐欺取財罪。又被告提供上開帳戶之存摺、印章、
    提款卡、密碼等物供「阿紋」所屬之詐欺集團成員為前揭詐
    欺取財之帳戶使用，顯係基於幫助他人詐欺取財之犯意，且
    其提供帳戶予他人之行為係屬刑法詐欺取財罪構成要件以外
    之行為，其既以幫助他人犯罪之意思而參與犯罪構成要件以
    外之行為，且在無證據證明被告係以正犯而非以幫助犯之犯
    意參與犯罪之情形下，依上開說明，應認被告所為係幫助犯
    而非正犯行為。核被告上開事實二所為，係犯刑法第30條第
    1項前段、第339條第1項之幫助詐欺取財罪；被告上開事實
    三所為，均係犯刑法第320條第1項之竊盜罪。被告幫助他人
    遂行詐欺取財犯行，為從犯，爰依刑法第30條第2項之規定
    ，按正犯之刑減輕其刑。被告上開幫助詐欺罪1罪及竊盜罪4
    罪間，犯意各別，行為互殊，應予分論併罰。又被告前因煙
    毒案件，經本院於83年1月26日以82年度訴字第1644號判處
    有期徒刑3年2月確定；又因煙毒案件，經臺灣高等法院臺中
    分院於83年11月24日以83年度上訴字第3991號判處有期徒刑
    3年1月確定，上開2罪接續執行，於85年9月5日縮短刑期假
    釋出監付保護管束，惟於假釋期間，因搶奪案件，經本院於
    87年12月21日以87年度訴字第839號判處有期徒刑1年，案經
    上訴，先後由臺灣高等法院臺中分院及最高法院駁回上訴，
    並於90年5月17日判決確定；另因違反槍砲彈藥刀械管制條
    例案件，於89年6月3日以89年度彰簡字第276號判處有期徒
    刑4月確定，上開2罪嗣經法院裁定定應執行刑為有期徒刑1
    年3月，並與前開假釋經撤銷之殘刑3年11月11日，接續執行
    ，甫於95年3月30日縮短刑期執行完畢等情，有臺灣高等法
    院被告前案紀錄表及臺灣彰化地方法院檢察署刑案資料查註
    紀錄表各1份在卷可稽，其受有期徒刑執行完畢後，5年以內
    故意再犯本案有期徒刑以上之5罪，均為累犯，應各依刑法
    第47條第1項之規定加重其刑。爰審酌被告素行不佳，竟貪
    慾圖利，所為助長詐欺集團之猖獗，致損害社會金融體系及
    妨礙民眾對他人之信賴，其犯罪所生之危害非輕，又不思以
    合法正當途徑賺取所得，任意竊取財物，侵害他人之財產法
    益，兼衡被害人匯入其上開帳戶之款項金額，其所竊得之上
    開財物價值，及其犯罪動機、目的、手段、智識程度、生活
    狀況與犯後態度等一切情狀，分別量處如主文所示之刑，並
    定其應執行之刑，以示懲儆。
據上論斷，應依刑事訴訟法第273條之1第1項、第299條第1項前
段，刑法第30條第1項前段、第2項、第339條第1項、第320條第
1項、第47條第1項、第51條第5款，刑法施行法第1條之1，判決
如主文。
本案經檢察官吳曉婷到庭執行職務。
中　　華　　民　　國　　96　　年　　5 　　月　　31　　日
                  刑事第二庭          法  官   尚安雅
以上正本證明與原本無異。
如不服本判決，應於判決送達後十日內向本院提出上訴狀 (須附
繕本 )。
告訴人或被害人對於判決如有不服具備理由請求檢察官上訴者，
其上訴期間之計算係以檢察官收受判決正本之日期為準。
中　　華　　民　　國　　96　　年　　6 　　月　　 4　　日
                                      書記官   陳佳宏
附錄本案論罪科刑法條全文：
中華民國刑法第320條
（普通竊盜罪、竊佔罪）
意圖為自己或第三人不法之所有，而竊取他人之動產者，為竊盜
罪，處 5 年以下有期徒刑、拘役或 5 百元以下罰金。
意圖為自己或第三人不法之利益，而竊佔他人之不動產者，依前
項之規定處斷。
前二項之未遂犯罰之。
中華民國刑法第339條
（普通詐欺罪）
意圖為自己或第三人不法之所有，以詐術使人將本人或第三人之
物交付者，處5 年以下有期徒刑、拘役或科或併科1 千元以下罰
金。
以前項方法得財產上不法之利益或使第三人得之者，亦同。
前二項之未遂犯罰之。
